【裁判字號】    89,訴,1507
【裁判日期】    890928
【裁判案由】    偽造文書等
【裁判全文】
臺灣板橋地方法院刑事判決                        八十九年度訴字第一五七號
    公  訴  人  臺灣板橋地方法院檢察署檢察官
    被      告  乙○○
右列被告因偽造文書等案件，經檢察官提起公訴 (八十九年度偵字第四五五一號)，
本院判決如左：
    主  文
乙○○行使偽造私文書，足以生損害於他人，處有期徒刑陸月。緩刑參年。偽造甲○○印章壹個、「車輛買入登記卡」偽造甲○○印文參枚與「機車買賣合約書」偽造甲○○簽名壹枚，均沒收之。
    事  實
一、乙○○於民國（下同）八十八年十一月二十五日受友人李政道（起訴書誤載為李
    正道）委託，代甲○○申領行車執照，並因此持有甲○○之國民身分證一枚。詎
    乙○○為圖竊取甲○○所有車號ＢＢＩ－四六一號重型機車出售牟利，遂先於八
    十八年十一月二十七日萌生為自己不法所有之意圖，在臺北縣板橋監理所，易持
    有為所有，將上開甲○○之國民身分證侵吞入己；再意圖為自己不法之所有，於
    八十八年十一月三十日晚間八時許，至臺北縣永和市○○路五八巷六號前，以預
    先拷貝之鑰匙一支，發動前揭甲○○所有車號ＢＢＩ－四六一號重型機車，而竊
    得之。嗣於八十八年十二月一日下午六時左右，乙○○持前開甲○○之機車、國
    民身分證及其於八十八年十一月二十七日在臺北縣永和地區委託不知情之刻印店
    人員偽刻之甲○○印章一枚，至臺北縣中和市○○路三○三號一樓丙○○所經營
    之「綜合機車行」，以新臺幣（下同）三萬元出售機車，並在車輛買入登記卡偽
    造甲○○之印文三枚、機車買賣合約書上偽造甲○○簽名一枚後，將之持交與不
    知情之丙○○行使，足以生損害於甲○○及丙○○。迨至八十八年十二月三日，
    因丙○○將上開機車轉售予不知情之許維哲（丙○○及許維哲業經不起訴處分）
    ，由許維哲於八十九年一月十四日下午一時五十分許，騎乘該車行經臺北市○○
    路○段與基隆路口時為警查獲，始循線偵知上情。
二、案經臺北市政府警察局松山分局報請臺灣臺北地方法院檢察署呈請臺灣高等法院
    檢察署令轉臺灣板橋地方法院檢察署檢察官偵查起訴。
    理  由
一、右揭事實，迭據被告乙○○於警訊、檢察官訊問及本院調查審理時坦承不諱，核
    與被害人甲○○、丙○○、證人李政道、許維哲分別於警訊及檢察官訊問時指證
    之情節相符，復有車輛買入登記卡、機車買賣合約書、行車執照影本各一件，與
    車輛失竊資料個別查詢表、贓物領據各一件在卷可稽，是被告前開不利於己之自
    白，應與事實相符。事證明確，被告犯行洵堪認定。
二、按被告乙○○易持有為所有，侵吞被害人甲○○之國民身分證一枚，核其所為，
    係犯刑法第三百三十五條第一項之侵占罪；其自備鑰匙竊取被害人甲○○所有之
    前開機車得手，核其所為，係犯同法第三百二十條第一項之竊盜罪；又其偽刻被
    害人甲○○印章，蓋用於車輛買入登記卡，並於機車買賣合約書，偽造被害人甲○○之簽名，完成上開私文書後，持向被害人丙○○行使，核其所為，係犯同法
    第二百十六條、第二百十一條行使偽造私文書罪。而被告偽刻印章為偽造印文之
    前階段行為，且偽造印文、簽名為偽造私文書之部分行為，又偽造私文書復為行
    使之低度行為，均應為行使偽造私文書之高度行為所吸收，不另論罪。再被告委
    請不知情之刻印人員偽造被害人甲○○之印章一枚，為間接正犯。被告所犯上開
    侵占罪、竊盜罪及行使偽造私文書罪之間，有方法結果之牽連關係，應從一較重
    論以行使偽造私文書罪。公訴人認被告所犯前揭行使偽造私文書與侵占罪間之犯
    意各別，似有誤會。爰審酌被告犯罪動機、目的、手段、對被害人造成之損害程
    度、及其犯罪後與被害人甲○○達成民事和解，有和解書影本一件在卷可憑，且
    坦承犯行，深具悔意等一切情狀，量處如主文所示之刑，以示懲儆。而被告前未
    曾受有期徒刑以上刑之宣告，此有臺灣高等法院檢察署刑案紀錄簡覆表可佐，其
    因一時失慮，偶罹刑典，事後已坦承犯行，深具悔意，並賠償被害人甲○○，有
    和解書及收據影本可證，其經此刑之宣告後，應知警惕而無再犯之虞，本院因認
    暫不執行其刑為當，予以宣告緩刑三年，以啟自新。至偽造被害人甲○○之印章
    一個，無證據已滅失；車輛買入登記卡上偽造之被害人甲○○印文三枚、機車買
    賣合約書偽造之被害人甲○○簽名一枚，均應依刑法第二百十九條之規定沒收之
    。
據上論斷，應依刑事訴訟法第二百九十九條第一項前段，刑法第二百十六條、第二百
十條、第三百二十條第一項、第三百三十五條第一項、第五十五條、第七十四條第一
款、第二百十九條，罰金罰鍰提高標準條例第一條前段，判決如主文。
本案經檢察官陳伯厚到庭執行職務
中    華    民    國      八十九      年      九      月    二十八    日
                                      臺灣板橋地方法院刑事第二庭
                                          法  官  高    玉    舜
右正本證明與原本無異。
如不服本判決，應於判決送達後十日內，向本院提出上訴狀。
                                          書記官  田    世    杰
中    華    民    國      八十九      年      九      月    二十九    日
附錄本案論罪科刑法條全文：
中華民國刑法第二百一十六條
行使第二百十條至第二百十五條之文書者，依偽造、變造文書或登載不實事項或使登
載不實事項之規定處斷。
中華民國刑法第二百一十條
偽造、變造私文書，足以生損害於公眾或他人者，處五年以下有期徒刑。
中華民國刑法第三百二十條
意圖為自己或第三人不法之所有，而竊取他人之動產者，為竊盜罪，處五年以下有期
徒刑、拘役或五百元以下罰金。
意圖為自己或第三人不法之利益，而竊佔他人之不動產者，依前項之規定處斷。
前二項之未遂犯罰之。
中華民國刑法第三百三十五條
意圖為自己或第三人不法之所有，而侵占自己持有他人之物者，處五年以下有期徒刑
、拘役或科或併科一千元以下罰金。
前項之未遂犯罰之。


司法院資訊處製作；財團法人民間司法改革基金會備份。
